臺灣臺北地方法院民事判決　九十年重訴字第一二八八號
　　原　　　告　　萬泰商業銀行股份有限公司
　　法定代理人　　乙○○
　　訴訟代理人　　戊○○
　　　　　　　　　己○○
　　兼法定代理人　甲○○
　　被　　　告　　丙○○
　　被　　　告　　丁○○
右當事人間清償借款事件，本院判決如左：
    主      文
被告應連帶給付原告新臺幣柒佰萬元，及自民國八十九年十二月三十一日起至清償日
止，按年息百分之九．０一計算之利息，並自民國九十年二月一日起至民國九十年七
月三十一日止，按上開利率百分之十，自民國九十年八月一日起至清償日止，按上開
利率百分之二十計算之違約金。
訴訟費用由被告連帶負擔。
本判決第一項於原告以新臺幣貳佰拾萬肆仟元為被告供擔保後，得假執行。但被
告穿梭科技股份有限公司、甲○○、丙○○如於假執行程序實施前，以新臺幣柒佰萬
元為原告預供擔保，得免為假執行。
    事      實
甲、原告方面：
一、聲明：
    除假執行擔保金額外，如主文第一項所示。
二、陳述：
    被告穿梭科技股份有限公司（以下簡稱穿梭公司）以其餘被告為連帶保證人，於
    民國八十六年七月十六日、八十八年九月二十八日，與原告簽訂授信約定書、週
    轉金貸款契約，約定額度為新臺幣（下同）八百萬元，動用期限自八十八年九月
    二十八日起至八十九年九月二十八日止，嗣於八十九年九月二十五日，被告穿梭
    公司依上開約定向原告八百萬元，約定借款期限自八十九年九月二十五日起至九
    十年三月二十五日，利息按年息百分之九．０一機動計算，自借款日起按月清償
    利息，本金到期一次清償，未按期清償時，即喪失期限之利益，逾期清償時，除
    按原利率計付遲延利息外，逾期在六個月以內者，按上開利率百分之十，超過六
    個月者，按上開利率百分之二十計付違約金，並合意以本院為第一審管轄法院。
    詎被告穿梭公司自八十九年十二月三十一日起即未清償本息，尚欠本金七百萬元
    ，屢經催償，未獲置理，為此提起本件訴訟。
三、證據：
　　提出授信約定書、週轉金貸款契約、借據、更換印鑑申請書、存款業務往來申請
　　書、印鑑卡、核准撥款憑單、收入傳票、公司會議決議錄、授信交易明細查詢單
　　等件為證。
乙、被告方面：
Ａ、被告穿梭公司、甲○○部分：
    被告穿梭公司、甲○○未於最後言詞辯論期日到場，惟據其以前到場所為之聲明
    、陳述如左：
一、聲明：
　(一)駁回原告之訴及假執行之聲請。
　(二)如受不利之判決，願供擔保，請准宣告免為假執行。
二、陳述：
    就原告所提之文件不爭執，其上「丙○○」之簽名應屬真正，被告穿梭公司、甲○○並未偽造被告丙○○之簽名。
Ｂ、被告丙○○部分：
一、聲明：
　(一)駁回原告之訴及假執行之聲請。
　(二)如受不利之判決，願供擔保，請准宣告免為假執行。
二、陳述：
  (一)細繹原告所提之授信約定書、週轉金貸款契約，其時點明顯相差一年以上，顯見
    該授信約定書與系爭借款毫無關係。
  (二)原告主張被告穿梭公司積欠其七百萬元貸款部分，迄未舉證以實其說，原告就此
    應負舉證之責。
  (三)被告穿梭公司就系爭週轉金貸款曾提供不動產以為擔保，依銀行法第十二條之一
    第三項規定，原告應先就借款人進行求償（包括不動產拍賣），如有不足時，縱
    認被告為保證人者，始得向被告丙○○及其他保證人平均求償，原告未依上開規
    定先向被告穿梭公司求償，其提起本件訴訟，即非適法。
  (四)原告所提之週轉金貸款契約，不論借款動用期間或借款期限均僅為一年或六個月
    ，則原告提起本件訴訟時，縱認被告丙○○係保證人者，亦已逾保證期間，依民
    法第七百五十二條規定，被告丙○○亦免除保證責任。
  (五)被告丙○○早於八十九年一月二十日即辭去穿梭公司總經理一職，而被告穿梭公
    司縱有向原告借款，其借款之時點亦為被告丙○○辭職八個月後所生之借款，參
    諸最高法院七十六年臺上字第三六七號判決意旨，被告丙○○係因擔任穿梭公司
    總經理之原因而為保證人，應僅於被告丙○○任職期間，穿梭公司確實向外借款
    時，被告丙○○始負保證人之責任，系爭借款借時，被告既已非穿梭公司之總經
    理，被告丙○○自無須負保證人責任。
  (六)被告穿梭公司所提供之擔保品，經鑑價結果，其價值高達一千餘萬元，遠高於穿
    梭公司借款之金額，原告顯有足額之擔保，惟原告於提起本件訴訟前，既未就上
    開不動產為任何強制執行，亦未能證明該不動產究能否足額清償穿梭公司之債務
    ，其逕要求被告丙○○負保證人之責任，顯然對於保證人之地位有嚴重不公平之
    待遇，依民法第二百四十七條之一規定，係加重被告之責任及限制被告行使權利
    ，則兩造約定被告為連帶保證人之部分，顯屬無效，此不惟民法有所規定，銀行
    法增訂第十二條之一規定之目的亦在於此，
三、證據：
    提出個人資料表、協議書等件為證。
Ｃ、被告丁○○部分：
    被告丁○○未於言詞辯論期日到場，亦未提出書狀作何聲明或陳述。
    理      由
甲、程序方面：
    本件被告丁○○未於言詞辯論期日到場，核無民事訴訟法第三百八十六條所列各
    款情形，應依原告之聲請，由其一造辯論而為判決。
乙、得心證之理由：
一、本件原告主張之事實，已據其提出授信約定書、週轉金貸款契約、借據、更換印
    鑑申請書、存款業務往來申請書、印鑑卡、核准撥款憑單、收入傳票、公司會議
    決議錄、授信交易明細查詢單等件為證，且為被告穿梭公司、甲○○所不爭，被
    告丁○○既未於言詞辯論期日到場爭執，復未提出任何書狀以供本院斟酌，本院
    審酌上開證物，認原告之主張為可採信。
二、雖被告丙○○抗辯：依銀行法第十二條之一第三項規定，原告應先就借款人進行
    求償，如有不足時，始得向被告丙○○及其他保證人平均求償等語。惟銀行法第
    十二條之一第三項本文規定銀行業者就消費性放款求償時，應先就借款人進行求
    償，實係針對強制執行之程序而言，至銀行業者如係為取得執行名義或保全程序
    者，則不受上開規定之拘束，此參諸銀行法第十二條之一第三項但書規定即明，
    是本件原告為取得執行名義，對被告丙○○提起本件訴訟，於法並無違誤，被告
    丙○○抗辯：原告未依銀行法第十二條之一第三項規定先向穿梭公司求償，其提
    起本件訴訟，即非適法等語，尚非可採。
三、又被告丙○○抗辯：原告所提之授信約定書、週轉金貸款契約，其時點相差逾一
    年，該授信約定書與系爭借款毫無關係，且原告所提之週轉金貸款契約，借款動
    用期間或借款期限均僅為一年或六個月，原告提起本件訴訟時，已逾保證期間，
    依民法第七百五十二條規定，被告丙○○亦免除保證責任等語。惟查：系爭週轉
    金貸款契約連帶保證人欄，其上「丙○○」之簽名、印章係屬真正，既為被告丙○○所不爭，顯見被告丙○○確為系爭借款之連帶保證人無訛，被告丙○○以其
    書立系爭週轉金貸款契約之時點與系爭授信約定書之時點相差逾一年為由，抗辯
    ：其非系爭借款之連帶保證人等語，已非可採。且民法第七百五十二條所謂約定
    保證人僅於一定期間內為保證者，係指保證人就已確定之債務為保證，而約定一
    定之保證期間，債權人應於該期間內向保證人為請求者而言，至約定就一定期間
    內所生之債務為保證者，其期間僅係決定保證債務之範圍，與上述所指情形有間
    ，自無該條之適用（最高法院七十七年臺上字第一二０七號判決意旨參照）。本
    件依被告丙○○所不爭之週轉金貸款契約所載，被告丙○○係就八十八年九月二
    十八日起至八十九年九月二十八日止之期間內，被告穿梭公司向原告貸借之款項
    ，於八百萬元之額度內，負連帶保證之責，依此內容觀之，被告丙○○顯係就一
    定期間內所生之債務為保證，揆諸前揭判決意旨諭示，所謂之動用期間或借款期
    間僅係決定保證債務之範圍而已，尚無民法第七百五十二條規定之適用，被告丙○○援引上開規定，抗辯：原告提起本件訴訟時，已逾保證期間，其已免除保證
    責任等語，容有誤會。
四、另按保證債務之所謂連帶，係指保證人與主債務人負同一債務，對於債權人各負
    全部給付之責任者而言，此參諸民法第二百七十二條第一項規定連帶債務之文義
    甚明，被告丙○○既為系爭借款之連帶保證人，依上所述，其與主債務人即被告
    穿梭公司即負同一債務，債權人即原告本得對債務人中之一人或數人或其全體，
    同時或先後請求全部或一部之給付，是原告以連帶保證人丙○○為被告提起本件
    訴訟請求全部之給付，此乃源於民法連帶債務之規定，尚難認有何利用系爭授信
    約定書、週轉金貸款契約條款加重被告之責任或限制被告行使權利情事，被告丙○○抗辯：依民法第二百四十七條之一規定，兩造約定被告丙○○為連帶保證人
    之部分，顯屬無效等語，自不足採。
五、末查被告丙○○為保證之初，其內心真意縱以被告穿梭公司總經理之身分為之，
    惟其既未與原告約定於其卸任被告穿梭公司之總經理時即終止保證責任，其主張
    以此免除保證責任，即非可採。且被告丙○○書立系爭週轉金貸款契約時，即已
    知悉其就八十八年九月二十八日起至八十九年九月二十八日止之期間內，被告穿
    梭公司向原告貸借之款項，於八百萬元之額度內，負連帶保證之責，其於保證之
    初，如有於其卸任被告穿梭公司之總經理時即終止保證責任之真意，何以未於八
    十九年一月二十日卸任穿梭公司總經理一職時，函知原告終止保證責任之事？顯
    見被告丙○○簽訂系爭週轉金貸款契約為保證時，非單純以被告穿梭公司總經理
    之身分為之，其抗辯：被告穿梭公司貸借系爭借款時其已非穿梭公司之總經理，
    自不負保證人責任等語，亦不可採。
六、從而，原告依消費借貸及連帶保證之法律關係，請求被告連帶給付借款餘額七百
    萬元，及如主文第一項所示之利息、違約金，為有理由，應予准許。
丙、假執行之宣告：
    原告及被告穿梭公司、甲○○、丙○○均陳明願供擔保聲請宣告假執行及免為假
    執行，經核均無不合，爰分別酌定相當擔保金額，予以准許。
丁、結論：
    本件原告之訴為有理由，依民事訴訟法第三百八十五條第一項前段、第八十五條
    第二項、第三百九十條第二項、第三百九十二條，判決如主文。
中　　　華　　　民　　　國　　九十一　　年　　　五　　　月　　 十四 　　日
        　　　　　　　　　　　民事第六庭法　　　官  陳秀貞
右為正本係照原本作成
如對本判決上訴，須於判決送達後廿日內向本院提出上訴狀
中　　　華　　　民　　　國　　九十一　　年　　　六　　　月　　 　三 　　日
　　　　　　　　　　　　　　　　　　　　法院書記官　林秀妙
